【裁判字號】    95,上易,1861
【裁判日期】    951107
【裁判案由】    竊盜
【裁判全文】
臺灣高等法院刑事判決                95年度上易字第1861號
上  訴  人  台灣桃園地方法院檢察署檢察官
上  訴  人
即  被  告  丙○○
上列上訴人因被告竊盜等案件，不服台灣桃園地方法院95年度易
字第646號，中華民國95年7月12日第一審判決（起訴案號：台灣
桃園地方法院檢察署95年度偵字第2499號），提起上訴，本院判
決如下：
    主  文
上訴駁回。
    事  實
一、丙○○於民國84年間，因違反麻醉藥品管理條例案件，經台
    灣板橋地方法院判處有期徒刑4月，於84年4月21日執行完畢
    ，仍不知悔悟。復於95年1月14日凌晨2時許，駕駛其女友郭
    佳蓉所有車號3W－0107號自小客車，搭載謝政弘、林建成（
    以上二人業經原審法院各判處有期徒刑7月確定），基於共
    同之犯意，意圖為自己不法所有，在桃園縣中壢市○○○路
    ，見李麗琴所有、乙○○使用之車號ZJ－1982號之自小客車
    停放路邊，丙○○乃將車停在該自小客車旁，阻擋旁人視線
    ，林建成站於一旁把風，由謝政弘持原配置於車上，客觀上
    對人之生命、身體具危險性可供兇器使用之金屬材質扳手1
    支，竊取車號ZJ－1982號自小客車車牌。因一時無法拔下，
    遂改由林建成持扳手將該小客車之車牌二面拆下，得手後離
    去。嗣於95年1月14日凌晨2時40分許，在桃園縣龜山鄉○○
    路481巷口經警攔檢，當場於車上查獲ZJ－1982號自小客車
    車牌二面，並扣得郭佳蓉所有置於車內之扳手1支。
二、案經桃園縣政府警察局龜山分局報請台灣桃園地方法院檢察
    署檢察官偵查起訴。
    理  由
一、有罪部分：
（一）刑事訴訟法第159條第1項雖規定，被告以外之人於審判外
      之言詞或書面陳述，除法律有規定外，不得作為證據。然
      同法第159條之5第1項、第2項亦規定，被告以外之人於審
      判外之言詞或書面陳述，經當事人於審判程序同意作為證
      據，法院審酌該言詞陳述或書面陳述作成時之情況，認為
      適當者，亦得為證據；當事人、代理人或辯護人於法院調
      查證據時，知有第159條第1項不得為證據之情形，而未於
      言詞辯論終結前聲明異議者，視為有前項之同意。經查，
      證人即與被害人乙○○於警詢之證述，經檢察官引為證據
      ，而被告丙○○並未對證人乙○○於警詢之證述聲明異議
      ，視為有同法第159條之5第1項之同意，而審酌證人甲○○、乙○○係由警察製作筆錄，詢問過程亦無何不當或違
      法之情事，且與被告等於警詢中所述之情節並未矛盾不當
      ，自有證據能力，得為證據，合先敘明。
（二）訊據被告丙○○矢口否認有竊盜之行為，辯稱不知當時謝
      政弘、林建成下車行竊時，以為他們下車小解，對竊盜之
      事並不知情，且未參與云云。
（三）經查：證人即同案被告謝政弘於原審法院審判中以證人身
      分結稱：被告丙○○知悉其與林建成下車係要竊取車牌（
      見原審卷第76頁），核與同案被告林建成證稱其與被告謝
      政弘行竊時，被告丙○○將車輛停放一旁幫其掩護等語相
      符（見偵查卷第24頁）。本件並經被害人乙○○於警詢中
      指證綦詳（見偵查卷第52頁至第56頁），且有扣案之扳手
      1支、桃園縣政府警察局車牌遺失證明單1份、贓物認領保
      管單（見偵查卷第43頁至第49頁、第60頁、第64頁至第66
      頁）可資佐憑。本件被告謝政弘因無法拔下車牌，改由林
      建成持該扳手將車牌拆下等情，業據被告謝政弘、林建成
      供述屬實（見偵查卷第24頁、第139頁，原審卷第81頁、
      第82頁），且被告丙○○自承被告謝政弘、林建成係於下
      車後一、二十分鐘後始上車（見原審卷第45頁）。被告謝
      政弘、林建成行竊時間非短，中間並因無法順利拆下車牌
      而換手，被告丙○○當時亦在行竊現場，所辯以為二人下
      車小解，與情理不符。被告所辯，顯屬卸責之詞，不足採
      信，其罪證明確，犯行堪予認定，應予依法論科。
（四）按所謂兇器，其種類並無限制，凡客觀上足對人之生命、
      身體、安全構成威脅，具有危險性之兇器均屬之，且祇須
      行竊時攜帶此種具有危險性之兇器為已足，並不以有行兇
      之意圖為必要（最高法院79年台上字第5253號判例要旨參
      照）。被告等所持之扳手，為金屬材質，具相當之重量及
      體積，此有扣案扳手可稽，自足以對人的生命、身體與安
      全構成威脅，具有危險性。核被告丙○○所為，係犯刑法
      第321條第1項第3款、第4款之結夥三人以上攜帶兇器竊盜
      罪。被告丙○○與已判決確定之謝政弘、林建成三人就間
      有犯意之聯絡及行為之分擔，皆為共同正犯。
（五）原審對被告竊盜部分，基此認定，援引刑法第28條、第32
      1條第1項第3、4款等規定，審酌被告之素行、犯罪之動機
      、目的、手段、犯罪所得、犯罪後態度等一切情狀，量處
      有期徒刑7月，以資懲儆。並說明扣案之扳手1支，雖供被
      告等犯罪所用之物，惟為郭佳蓉所有，不得為沒收之諭知
      。經核其認事用法及量刑均無不合，公訴人上訴意旨，認
      原判決量刑過輕，就原審適法範圍裁量權之行使為爭執，
      惟查原判決量刑並無明顯之失出或違反比例原則，上訴並
      無理由。又被告上訴意旨，仍執前詞，否認犯罪，亦無理
      由，此部分上訴應予駁回。
二、贓物無罪部分：
（一）公訴意旨另以：被告丙○○明知姓名年籍不詳綽號「阿楓
      」之男子，所持有甲○○之機車駕駛執照為來路不明之物
      品，竟基於收受贓物之犯意，於95年1月14日在某時地，
      收受該駕照，放在其所駕駛女友郭佳蓉之3W－0107號自小
      客車駕駛座旁置物格內，因認被告丙○○涉有刑法第349
      條第1項之收受贓物罪嫌。
（二）按犯罪事實應依證據認定之，無證據不得認定犯罪事實；
      不能證明被告犯罪者，應諭知無罪之判決，刑事訴訟法第
      154條第2項、第301條第1項分別定有明文。如未能發現相
      當證據，或證據不足以證明，自不能以推測或擬制之方法
      ，以為裁判基礎；認定犯罪事實所憑之證據，無論為直接
      證據或間接證據，其為訴訟上之證明，須於通常一般之人
      均不致於有所懷疑，而得確信其為真實之程度者，始得據
      之為有罪之認定（最高法院40年台上字第86號、76年台上
      字第4986號判例意旨參照）。又收受贓物之罪，除須知悉
      該物係贓物外，尚須主觀上有收受之意思，客觀上有收受
      之行為，始能成立。
（三）訊據被告丙○○堅決否認有收受贓物之犯行，辯稱該駕照
      係「阿楓」掉於車上，其拾起後隨手放置於駕駛座旁置物
      格內，不知係贓物，且無收受之意思及行為等語。
（四）經查，本件為警查獲時，當時在場之證人郭佳蓉、謝政弘
      均證稱不知為何該駕照會在被告丙○○車上，並未見到「
      阿楓」將駕照交與被告丙○○等語（見原審卷第70頁、第
      74頁、第75頁）。又本件依卷證據，僅在被告所駕駛車內
      發現該甲○○之機車駕駛執照及同案被告謝政弘稱證件是
      被告的，被告曾說是他女友的。然並無證據證明被告丙○○有收受「阿楓」交付之駕照，並不能排除所辯撿拾取得
      。然侵占遺失物犯行，與收受贓物罪之基本社會事實不同
      ，無從變更起訴法條，加以審判。此外，復查無其他積極
      證據足以證明其有收受贓物之犯行。
（五）原審認不能證明被告犯贓物罪，為被告丙○○無罪之諭知
      ，於法並無不合。公訴人上訴意旨，仍指被告犯收受贓物
      罪，核無理由，此部分上訴亦應予駁回。
三、據上論斷，應依刑事訴訟法第368條，判決如主文。
本案經檢察官賴俊雄到庭執行職務。
中    華    民    國    95    年    11    月    7     日
                  臺灣高等法院刑事第十六庭
                              審判長法  官  趙功恆
                                    法  官  莊明彰
                                    法  官  黃俊明
以上正本證明與原本無異。
不得上訴。
                                    書記官  孫佩琳
中    華    民    國    95    年    11    月    7     日
附錄本案論罪科刑法條全文：
刑法第321條第1項第3款、第4款
犯竊盜罪而有左列情形之一者，處六月以上、五年以下有期徒刑
：
三  攜帶兇器而犯之者。
四  結夥三人以上而犯之者。


司法院資訊處製作；財團法人民間司法改革基金會備份。
